臺灣高雄地方法院刑事判決　　　　　　　　　　　　　九十三年度易字第八二八號
　　公　訴　人　臺灣高雄地方法院檢察署檢察官
　　被　　　告　戊○○　男　十.
　　　　　　　　乙○○　男　二.
　　右　一　人
　　選任辯護人　陳平如律師
右列被告因竊盜等案件，經檢察官提起公訴（九十三年度偵字第四四四二號）及移送
併案審理（九十三年度偵字第一八九四二號），本院判決如左：
    主  文
戊○○連續攜帶兇器竊盜，處有期刑捌月。
乙○○無罪。
    事  實
一、戊○○因缺乏交通工具代步及缺錢花用，竟基於意圖為自己不法所有之概括犯意
    ，連續為下列竊盜行為：(一)於民國九十二年十月八日中午十二時許，行經高雄市
    小港區○○○路四十五號前，見丙○○所有車牌號碼ＧＭ─二七○七號自用小客
    車停在該處，竟持其己有客觀上足以對人之生命、身體構成威脅之Ｔ型扳手一支
    ，撬開車門並發動引擎竊取之，得手後供己代步使用，嗣於同年月十三日下午五
    時三十分許，為警在高雄縣大寮鄉○○村○○路附近之某產業道路查獲該自用小
    客車並採集車窗上遺留之指紋送請內政部警政署刑事警察局比對，迨於接獲該局
    九十三年八月二十六日出具之指紋鑑驗書後，始悉上情。(二)於九十二年十月十七
    日某時，在高雄市前鎮區綽號「欽仔」友人之住處，見甲○○所有價值新台幣（
    下同）一萬元之國際牌行動電話一支放在枕頭旁邊，竟趁甲○○熟睡之際，徒手
    竊取之，得手後，變賣得款花用。(三)於同年十一月出某日，戊○○與甲○○一同
    前往高雄市○○區○○路與復興路口之「金帝大舞廳」時，見甲○○所有價值約
    五千元之國際牌中古行動電話一支掉落在地（尚未脫離甲○○之持有），竟趁甲○○不注意之際，徒手竊取之，得手後，變賣得款花用。(四)於同年十一月底某日
    ，甲○○前往戊○○位於高雄市小港區住處借住時，戊○○趁甲○○熟睡之際，
    徒手竊取甲○○所有價值約五千元之國際牌中古行動電話一支，得手後，變賣得
    款花用。(五)於同年十二月中旬某日，戊○○與甲○○一同至高雄市○○路「龍成
    飯店」投宿，竟趁甲○○熟睡之際，竊取無甲○○所有價值約五千元之國際牌中
    古行動電話一支，得手後，亦變賣得款花用。(六)於九十二年十二月二十九日（起
    訴書誤繕為九十三年一月間某日），借住於友人林慧玲位在高雄市○○區○○街
    四十七號三樓之住處時，竟趁林慧玲全家外出無人之際，竊取林慧玲之母丁○○
    所有之電腦液晶螢幕一台，得手後，將該電腦液晶螢幕攜至高雄市○鎮區○○街
    一九六號「數位世界電腦維修中心」，以四千元（起訴書物繕為三千元）之價格
    售予該店負責人乙○○（經本院判決無罪，詳後述）；(七)於九十三年一月十一日
    （起訴書誤繕為九十三年一月某日），戊○○復趁林慧玲全家外出無人之際，竊
    取丁○○所有之電腦主機一台，得手後，復以八千元（起訴書物繕為四千元）之
    價格售予乙○○。嗣於九十三年二月六日晚間八時許，戊○○因另案遭通緝，為
    警在高雄市○○區○○路四七四號逮捕後，於有偵查權限之人員發覺前，主動向
    逮捕員警傅耀才自首上開(二)至(五)之竊盜行為，始悉上情。
二、案經高雄市政府警察局小港分局報請臺灣高雄地方法院檢察署檢察官偵查起訴及
    移送併案審理。
    理  由
壹、被告戊○○有罪部分：
一、右揭事實，業據被告戊○○於本院調查及審理中坦承不諱（見本院卷第八四、一
    一七頁），核與被害人丙○○、甲○○、丁○○於警詢中證述之情節相符【見高
    雄市政府警察局小港分局刑事案件偵查卷（以下稱小港分局警卷）第六、七頁，
    因被告戊○○對於被害人丙○○、甲○○、丁○○於警詢中之陳述並不爭執，有
    本院審判筆錄可憑，見本院卷第一一九、一三八頁，依刑事訴訟法第一百五十九
    條之五規定，視為同意作為證據】，且被告戊○○分別以四千元及八千元之價格
    出售上開電腦液晶螢幕及主機予乙○○一節，業據被告乙○○之受僱人庚○○於
    本院審理中證述明確（見本院卷第一二八頁），並有被告戊○○出具之讓渡電腦
    液晶螢幕及主機之讓渡書二紙、高雄縣政府警察局刑警隊艦識組刑案現場勘查報
    告表、內政部刑事警察局九十三年八月二十六日刑紋字第○九三○一七三三四九
    號鑑驗書及指紋照片四張、戊○○指紋卡一張在卷可憑（見小港分局警卷警卷第
    九頁及高雄縣警察局刑事偵查卷第七至十頁及本院卷第四六、四七頁）。本案事
    證明確，被告戊○○犯行堪予認定。
二、查被告戊○○持以行竊所用之Ｔ型扳手一支，為金屬材質，前端尖銳，客觀上足
    對人之生命、身體構成威脅，具有危險性，自屬兇器無疑。是被告戊○○持前開
    Ｔ型扳手竊盜之所為，係犯刑法第三百二十一條第一項第三款之攜帶兇器加重竊
    盜罪；其徒手竊取被害人甲○○之行動電話與被害人丁○○之電腦液晶螢幕及主
    機之所為，係犯同法第三百二十條第一項之竊盜罪。又被告戊○○先後七次竊盜
    犯行，時間緊接，手法相同，觸犯構成要件相同之罪，顯係基於概括犯意為之，
    為連續犯，應依刑法第五十六條之規定，以犯罪情節較重之攜帶兇器竊盜罪論，
    並依法加重其刑。又按刑法第六十二條前段自首減輕其刑之規定，本為使犯罪事
    實易於發覺及獎勵犯罪之人知所悔悟而設，故行為人茍在犯罪未發覺前，自行申
    告其犯罪事實於該管公務員，而受法律上之裁判，即生自首之效力，而連續犯係
    以一罪論，雖僅自首其中一部分之犯罪行為，偵查或審判中始查明他部分之犯罪
    行為，且經審判之結果係依所自首犯罪事實之罪名處斷，則基於一罪不可分之原
    則，全部犯行均以自首論。如自首加重竊盜，偵查或審判中經發現與之有連續犯
    關係之普通竊盜，則其就加重竊盜部分之犯罪行為自首，效力即及於未經自首之
    普通竊盜；惟若僅自首普通竊盜，嗣後始查明與之有連續犯關係之加重竊盜，因
    其就後者部分並無接受裁判之意思，即難謂係就輕罪普通竊盜自首之效力亦及於
    重罪之加重竊盜部分自首，仍生全部自首之效力（最高法院八十九年度台上字第
    七九八三號裁判要旨參照）。經查，被告戊○○雖在全部犯罪未被發覺之前（即
    九十三年二月六日被逮捕前），主動向尚不知係其犯竊盜罪之高雄市政府察局小
    港分局警員傅耀才坦承上述連續犯之普通竊盜犯行（即竊取被害人甲○○之行動
    電話部分），有被告戊○○警詢筆錄一份可憑（見小港分局警卷第三頁反面第三
    行），然其就嗣後始查明與之有連續犯關係之加重竊盜部分（即竊取被害人丙○○之自用小客車部分）並無接受裁判之意思，即難謂係就輕罪普通竊盜自首之效
    力亦及於重罪之加重竊盜部分自首，仍生全部自首之效力，附此敘明。公訴人雖
    未就被告戊○○竊取被害人丙○○所有之上開自用小客車犯行起訴（即移送併辦
    部分），惟該部分既與公訴人起訴之犯罪事實有連續犯之裁判上一罪關係，自為
    起訴效力所及，本院自應併予審究。審酌被告戊○○正值青年，竟不思以己之力
    賺取所需，貪圖小利竊取他人財物，徒增被害人困擾，惟念其犯後坦承犯行，且
    所竊財物之價值非鉅等一切情狀，量處如主文所示之刑，以示儆懲。至未扣案之
    Ｔ字扳手一支，雖係被告戊○○所有，供犯本罪所用之物，惟被告戊○○已將該
    扳手丟棄，業據被告戊○○供明在卷（見本院卷第一四○頁），為免將來執行之
    困難，爰不另為沒收之諭知，附此敘明。
貳、被告乙○○無罪部分：
一、公訴意旨略以：被告乙○○明知明知被告戊○○所兜售行動電話四支、電腦液晶
    螢幕及主機各一台等物，係來歷不明之贓物，竟基於顧買贓物之故意，自九十二
    年十月間某日起至熟三年一月間某日止，在高雄市○鎮區○○街一七六號其經營
    之「數位世界電腦維修中心」，以行動電話每支四千元或四千五百元不等之價格
    ，及電腦液晶螢幕、主機以三千元或四千元不等之價格，向被告戊○○買受，嗣
    於九十三年二月六日晚間八時許，被告戊○○因另案遭通緝為警逮捕時，始供出
    上情，因認被告乙○○涉犯有刑法第三百四十九條第二項故買贓物之罪嫌。
二、按犯罪事實應依證據認定之，無證據不得認定犯罪事實，刑事訴訟法第一百五十
    四條第二項定有明文。又所謂證據，係指超越一切合理之可疑，足以認定被告確
    有犯罪行為之積極事證而言。茍依現存之積極證據，就起訴意旨所指被告犯罪之
    待證事實，尚非不得為其他較有利被告之推斷，本諸罪疑惟輕之法則，自難謂該
    事證已適合於被告犯罪事實之認定（最高法院七十六年台上字第四九八六號、六
    十一年台上字第三０九九號判例意旨參照）。又按刑法上之贓物，乃指侵害財產
    法益犯罪所得之財物而言，必須先有他人犯財產上之罪，而後始有收受、搬運、
    寄藏、故買、牙保贓物行為之可言；且行為人是否有贓物之認識，應以行為人於
    收受、故買時有無認識為要（最高法院七十二年台上字第二八八五號、九十二年
    台上字第五一三一號判決意旨參照）。
三、公訴人認被告乙○○涉犯刑法第三百四十九條第二項之故買贓物罪嫌，無非以被
    告戊○○於警詢中之供述，及被告戊○○於短時間內，連續出售數支行動電話予
    被告乙○○，則被告乙○○豈有不生疑竇之理，而認告乙○○有贓物之認識為其
    主要論罪之依據。惟訊據被告乙○○固坦承於九十二年十二月三日、九十三年一
    月五日分別以四千五百元之價格向戊○○收購ＯＫＷＡＰ牌１６３型行動電話各
    一支，及於九十二年十二月二十九日、九十三年一月十一日分別以四千元及八千
    元之價格向戊○○收購宏碁牌十五吋電腦液晶螢幕與主機各一台等情不諱，惟堅
    詞否認有右揭故買贓物之犯行，辯稱：伊沒有向郭田收購國際牌行動電話，只有
    收購二支ＯＫＷＡＰ牌１６３型行動電話，且於收購時有問戊○○問明物品來源
    ，並要求戊○○出具讓渡書，保證物品絕無來路不明或非法獲得之情形，戊○○
    有說行動電話與電腦液晶螢幕及主機都是他自己的，伊才按當舖及行動電話之中
    古價格收購，伊不知該些物品是贓物等語。
四、經查；
  (一)被告戊○○於右揭時、地竊取被害人甲○○之國際牌行動電話四支及被害人丁○○所有之電腦液晶螢幕與主機各一台之事實，業據被告戊○○於警詢及本院審理
    中供陳在卷，核與被害人甲○○、丁○○指訴情節相符，已如前述，是前開國際
    牌行動電話及電腦液晶螢幕與主機均為贓物，應可認定。
  (二)又被告戊○○於九十二年十二月二十九日及九十三年一月十一日分別將前開竊得
    之電腦液晶螢幕及主機售予被告乙○○之事實，業據證人即被告乙○○所僱用之
    員工庚○○於本院審理中具結證稱：伊在被告乙○○經營之「數位世界電腦維修
    中心」任職時，戊○○曾拿電腦液晶螢幕與主機各一台來賣，戊○○來賣電腦主
    機之前，因乙○○不在店裡，還打電話回店裡跟伊說要以八千元向戊○○收購電
    腦主機，並要伊問戊○○東西來源及填寫讓渡書，因當時公款不夠，伊還代墊六
    千元，且戊○○來賣螢幕時，恰巧己○○警員也在店裡，乙○○也有問戊○○電
    腦螢幕是否他自己的，並要他填寫讓渡書等語（見本院卷第一二二、一二三頁）
    ，核與證人己○○警員於本院審理中具結證稱：九十三年一月以前，伊任職於前
    鎮分局第三組擔任偵查員，曾於中午時分到乙○○的店裡，詢問電腦螢幕閃爍該
    如何排除時，看見二名年輕人拿液晶螢幕在店裡等候，其中一位是戊○○，伊問
    戊○○螢幕是否自己的，戊○○答稱是，並說他曾犯案被前鎮分局移送過，伊印
    象比較深刻等語（見本院卷第一二九、一三○頁），及證人戊○○於本院審理中
    具結證稱：伊將液晶螢幕及主機賣給乙○○時，有寫讓渡書，且於出售液晶螢幕
    時，曾告知己○○員警該螢幕是自己的，伊沒有向乙○○說該些物品是偷來的等
    語（見本院卷第一三二、一三三頁），大致相符，並有戊○○出具之電腦液晶螢
    幕及主機讓渡書二紙在卷可憑（見本院卷第四六、四七頁），足見告乙○○辯稱
    伊向戊○○收購上開電腦液晶螢幕及主機，已問明物品來源，並要求戊○○出具
    讓渡書擔保，伊不知該物品是贓物等語，尚非子虛，應堪採信。
  (三)被告乙○○供稱：未曾向戊○○收購國際牌行動電話四支，僅於九十二年十二月
    三日、九十三年一月五日分別以四千五百元之價格向戊○○收購ＯＫＷＡＰ牌１
    ６３型行動電話各一支，且有問明物品來源，及要求戊○○簽寫讓渡書等情，已
    據證人庚○○於本院審理中證稱：伊見過戊○○拿二支ＯＫＷＡＰ牌１６３型行
    動電話賣給老闆乙○○，老闆乙○○有問戊○○行動電話是不是自己的，並要他
    寫讓渡書等語（見本院卷第一二一、一二二頁）甚詳，並有戊○○出具之讓渡書
    附卷佐證（雖小港分局警卷僅有一紙讓渡書，惟戊○○之警詢筆錄已載明乙○○
    提出載明行動電話序號及讓渡日期之讓渡書二紙，可證另一紙讓渡書應係警員漏
    附），足見被告乙○○辯稱僅向戊○○購買ＯＫＷＡＰ牌１６３型行動電話二支
    ，尚非無據。而戊○○售予被告乙○○之ＯＫＷＡＰ牌１６３型行動電話二支，
    並非被害人甲○○所失竊，除據甲○○於警詢中證述明確（見小港分局警卷第六
    頁）外，且無證據證明係被告戊○○或其他人因財產犯罪所得之贓物，是被告乙○○向戊○○收購ＯＫＷＡＰ牌１６３型行動電話之所為，亦難以贓物罪責相繩
    ，附此敘明。
  (四)被告戊○○雖於警詢中供稱：伊從甲○○處偷得四支行動電話後，於當日就拿去
    賣給乙○○，共賣四支，前二支各以四千五百元之價格出售，後二支以四千元之
    價格出售，伊都有向乙○○告知所出售之行動電話是偷來的云云（見小港分局警
    卷第三、四頁，因被告乙○○及其選任辯護人對於被告戊○○於警詢中之陳述並
    不爭執，有本院審判筆錄可憑，見本院卷第一一九頁，依刑事訴訟法第一百五十
    九條之五規定，視為同意作為證據】，惟其於本院審理中翻異前詞，先具結證稱
    ：伊拿四支行動電話賣給乙○○，二支行動電話是從甲○○那裡偷來的，另二支
    是自己的，均有寫讓渡書，且未告知乙○○該些物品是偷來的云云（見本院卷第
    一三三、一三四頁）；後又證稱：伊只有向甲○○偷二支行動電話云云（見本院
    卷第一三六頁）；嗣再證稱：伊總共賣五支行動電話給乙○○，一支是自己的，
    另四支是向甲○○偷來的，五支都有寫讓渡書云云（見本院卷第一三六頁），則
    被告戊○○就售予乙○○行動電話之數量、來源及有無告知乙○○該行動電話是
    否其所竊等節，前後供述不一，已難採信。況被害人甲○○所失竊之國際牌行動
    電話，除第一支價值一萬元外，餘均為價值約五千元之中古機一節，已據被害人
    甲○○陳明在卷（見小港分局警卷第六頁），則衡諸交易常情，上開價值僅約五
    千元之中古行動電話，是否得再以四千五百元至四千元之價格出售，即非無疑。
    是以，尚難以被告戊○○前後不一之供述，遽認被告乙○○有向戊○○收購上開
    竊自甲○○之國際牌行動電話四支。
  (五)綜上所述，被告乙○○上開所辯，應堪採信。而被告乙○○既未向被告戊○○收
    購被害人甲○○所失竊之前開國際牌行動電話四支，且無積極證據證明被告乙○○向被告戊○○收購上開電腦液晶螢幕與主機時，有贓物之認識。此外，復查無
    其他積極證據足以證明被告戊○○有何故買贓物犯行，是不能證明被告乙○○犯
    罪，揆諸前揭說明，自應諭知被告乙○○無罪之判決。
據上論結，依刑事訴訟法第二百九十九條第一項前段、第三百零一條第一項，刑法第
五十六條、第三百二十一條第一項第三款，判決如主文。
本案經檢察官葉芳秀到庭執行職務。
中　　　華　　　民　　　國　　九十四　　年　　　三　　　月　　　一　　　日
                                  臺灣高雄地方法院刑事第一庭
                                    審判長法  官  裕斗
                                          法  官  陳威龍
                                          法  官  廖純卿
右正本證明與原本無異。
如不服本判決，應於判決送達後十日內向本院提出上訴狀。
                                          書記官  劉企萍
中　　　華　　　民　　　國　　九十四　　年　　　三　　　月　　　二　　　日
附錄本案論罪科刑法條全文
中華民國刑法第三百二十一條
犯竊盜罪而有左列情形之一者，處六月以上、五年以下有期徒刑：
一  於夜間侵入住宅或有人居住之建築物、船艦或隱匿其內而犯之者。
二  毀越門扇、牆垣或其他安全設備而犯之者。
三  攜帶兇器而犯之者。
四  結夥三人以上而犯之者。
五  乘火災、水災或其他災害之際而犯之者。
六  在車站或埠頭而犯之者。
前項之未遂犯罰之。
